【裁判字號】    98,勞訴,101
【裁判日期】    980915
【裁判案由】    給付資遣費
【裁判全文】
臺灣臺北地方法院民事判決             98年度勞訴字第101號
原      告  乙○○
訴訟代理人  薛進坤律師
被      告  德巍股份有限公司
法定代理人  甲○○
訴訟代理人  陳純仁律師
上列當事人間請求給付資遣費事件，本院於民國98年8 月28日言
詞辯論終結，判決如下：
    主      文
被告應給付原告新臺幣陸拾柒萬伍仟柒佰伍拾元，及自民國九十
七年十二月二十四日起至清償日止，按年息百分之五計算之利息
。
訴訟費用由被告負擔。
本判決於原告以新臺幣貳拾參萬元供擔保後，得假執行。但被告
如以新臺幣陸拾柒萬元為原告預供擔保，得免為假執行。
    事實及理由
一、原告主張被告自民國83年12月22日起僱用原告工作，詎於97
    年12月12日以公司休業為由，片面預告於同月31日終止原告
    之勞動契約，致原告未及休畢95年及96年度之特別休假合計
    148 小時，應依勞動基準法（下稱勞基法）第17條、第38條
    及同法施行細則第24條等規定，給付原告資遣費、預告期間
    工資及未休特別休假之工資。原告受僱期間共計14年，依上
    開規定，被告應給付原告14個月平均工資之資遣費。又原告
    為被告繼續工作3 年以上，被告應給付原告1 個月預告期間
    工資，卻短付12日，亦應補給，並應另按原告未休特別休假
    時數折付工資。以原告勞動契約終止前6 個月平均工資為每
    月45,000元計算，被告計應給付原告預告期間工資18,000元
    （45,000÷30×12）、資遣費630,000 元（14×45,000）及
    未休特別休假工資27,750元，合計675,750 元，惟經催討為
    被告所拒，為此依上開規定提起本訴，聲明請求被告如數給
    付，及加付自支付命令送達翌日起至清償日止，按年息5%計
    算之利息。並願供擔保，請准宣告假執行等情。
二、被告則辯稱被告係綜合商品零售業，迄87 年3月1 日始適用
    勞基法，原告在此之前之工作年資無勞基法適用，亦未據兩
    造約定資遣費給與標準，原告仍依勞基法規定請求此段年資
    之資遣費，自有錯誤，爰聲明請求駁回原告之訴，如受不利
    判決並願供擔保請准免為假執行等語。
三、查原告主張其自83年12月22日起受僱於被告，至97年12月12
    日經被告以公司休業為由，預告於同年月31日終止勞動契約
    。被告尚欠其12日預告期間工資計18,000元，及按140 小時
    折算之未休特別休假工資計27,750元未付等情，業據其提出
    勞工保險被保險人投保資料表、離職證明書及薪資月報表為
    證，且為被告所不爭，堪信為真實。至於原告另請求被告給
    付資遣費630,000 元一節，則為被告所否認，並以前詞置辯
    。是本件應審究者在於被告何時開始適用勞基法？原告在被
    告適用勞基法前之工作年資應否計給資遣費？原告所得請求
    之資遣費數額為何？等項。茲分述如後：
  (一)被告辯稱其屬綜合商品零售業，迄87年3 月1 日始適用勞基
    法等情，雖為原告所否認。惟依中華民國行業標準分類表所
    載，綜合商品零售業之行業特點，不以其銷售之主要商品歸
    類，凡從事該行業標準分類532 至559 小類中，3 小類以上
    商品之零售買賣行業均屬之。而觀諸被告公司登記資料所載
    營業事項，其中電器零售業、電腦及事務性機器設備零售業
    、精密儀器零售業、電信器材零售業、消防安全設備零售業
    、資訊軟體零售業、電子材料零售業，核與上開行業標準分
    類第541 小類之文教育樂用品零售業（凡從事書籍、文具、
    娛樂器材、體育用品等零售之行業均屬之）、第545 小類之
    機械器具零售業（凡從事各種機械、電器、儀器等零售之行
    業均屬之）、第559 小類之其他零售業（凡從事531 至551
    小類所屬商品以外，其他商品零售之行業均屬之）相符。可
    見被告行業類別應屬綜合商品零售業無訛。又綜合商品零售
    業經行政院勞工委員會指定自87年3 月1 日起適用勞基法，
    亦有該委員會函令附卷可稽。準此以觀，被告辯稱其為綜合
    商品零售業，迄87年3 月1 日始適用勞基法等情，應可採信
    。原告空言否認，並無可取。
  (二)依勞動基準法第84條之2 規定，勞工工作年資自受僱之日起
    算，適用勞基法前之工作年資，其資遣費給與標準，依其當
    時應適用之法令規定計算；當時無法令可資適用者，依各該
    事業單位自訂之規定或勞雇雙方之協商計算之。適用勞基法
    後之工作年資，其資遣費給與標準，依第17條規定計算。被
    告既至87年3 月1 日始適用勞基法，則原告在適用勞基法前
    即83年12月22日至87年2 月28日期間之工作年資，即不能逕
    依勞基法規定計給資遣費。然原告主張依當時被告之員工手
    冊規定，被告員工退職資遣費之給與標準與勞基法規定相同
    。雖未據提出完整員工手冊為證，且為被告所否認。惟依原
    告提出之上開手冊節本第1 條所揭「本公司…依據勞動基準
    法及有關法令訂定本規則」之意旨，並參酌該手冊節本關於
    勞工工作時間、休假及加班費等規定，確與勞基法規定相符
    等情，應堪信原告前開主張尚屬非虛。而上開手冊之內容乃
    被告所制定，被告否認原告此部分主張，自應由其提出該手
    冊為反證，始屬公允。被告迄未提出上開手冊反證原告主張
    為不實，即應認原告上開主張之事實為可採。準此，原告適
    用勞基法前之工作年資，仍應依員工手冊規定，按勞基法所
    定標準計給資遣費。是原告主張應依勞基法規定計算其適用
    勞基法前工作年資之資遣費，尚屬有據。被告空言爭執為無
    可取。
  (三)按勞工在同一雇主之事業單位繼續工作，每滿1 年發給相當
    於1 個月平均工資之資遣費，其剩餘月數，以比例計給之。
    未滿1 個月者以1 個月計，為勞基法第17條所明定。查原告
    自83年12月22日至97年12月31日止終止勞動契約為止，工作
    年資計14年。又原告於97年12月31日終止勞動契約前6 個月
    之平均工資為每月45,000元，乃被告所不爭。則依上開規定
    ，原告所可請求之資遣費，應為630,000 元（45,000×14）
    。
四、綜上所述，原告請求被告給付預告期間工資18,000元、未休
    特別休假工資27,750元及資遣費630,000 元，合計675,750
    元（18,000＋27,750＋630,000） ，應屬有據。又依勞基法
    終止勞動契約時，雇主應即結清工資給付勞工；依同法第17
    條規定計算之資遣費，並應於終止勞動契約後30日內發給，
    勞基法施行細則第9 條、第8 條分別定有明文；而給付有確
    定期限者，債務人自期限屆滿時起，負遲延責任；遲延之債
    務，以支付金錢為標的者，債權人得請求依法定利率計算之
    遲延利息；應付利息之債務，其利率未經約定，亦無法律可
    據者，週年利率為5%，民法第229 條第1 項、第233 條第1
    項前段、第203 亦有明定。被告經原告請求給付上開金額而
    未為給付，依上規定，原告自得請被告加付遲延利息。
五、從而，原告依上開規定訴請被告給付675,750 元，及自支付
    命令送達翌日即97年12月24日起至清償日止，按年息5%計算
    之利息，為有理由，應予准許。兩造陳明願供擔保請為宣告
    假執行或免為假執行，經核均與規定相符，爰分別酌定相當
    之擔保金額予以宣告。
六、據上論結，本件原告之訴為有理由，依民事訴訟法第78條判
    決如主文。
中    華    民    國    98    年    9     月    15    日
                        勞工法庭  法  官  黃明發
以上正本係照原本作成
如對本判決上訴，須於判決送達後20日內向本院提出上訴狀
中    華    民    國    98    年    9     月    15    日
                                  書記官  陳怡如


司法院資訊處製作；財團法人民間司法改革基金會備份。
